【裁判字號】    98,勞訴,25
【裁判日期】    990128
【裁判案由】    給付資遣費等
【裁判全文】
臺灣士林地方法院民事判決              98年度勞訴字第25號
原      告  丙○○
訴訟代理人  鍾志宏律師
被      告  乾坤食品有限公司
法定代理人  戊○○
訴訟代理人  丁○○
            許文哲律師
複代理人    乙○○
            周紫涵律師
上列當事人間請求給付資遣費等事件，本院於民國99年1 月14日
言詞辯論終結，判決如下：
    主  文
被告應給付原告新台幣陸拾伍萬玖仟零捌拾柒元及自民國九十八
年三月一日起至清償日止，按週年利率百分之五計算之利息。被
告應將新台幣肆萬玖仟貳佰肆拾捌元提繳至勞工保險局設立之原
告之勞工退休金專戶。
原告其餘之訴駁回。
訴訟費用由被告負擔新台幣柒仟柒佰壹拾元，餘新台幣壹仟壹佰
元由原告負擔。
本判決原告勝訴部分，於原告以新台幣貳拾肆萬元供擔保後，得
假執行。但被告如為原告預供擔保新台幣柒拾萬捌仟參佰參拾伍
元後，得免為假執行。
原告其餘假執行之聲請駁回。
    事  實  及  理  由
甲、程序方面：
一、按訴狀送達後，原告不得將原訴變更或追加他訴。但有下列
    各款情形之一者，不在此限：一、被告同意者。二、請求之
    基礎事實同一者。三、擴張或減縮應受判決事項之聲明者。
    四、因情事變更而以他項聲明代最初之聲明者。五、該訴訟
    標的對於數人必須合一確定時，追加其原非當事人之人為當
    事人者。六、訴訟進行中，於某法律關係之成立與否有爭執
    ，而其裁判應以該法律關係為據，並求對於被告確定其法律
    關係之判決者。七、不甚礙被告之防禦及訴訟之終結者。民
    事訴訟法第255 條第1項定有明文。
二、本件原告起訴時之聲明：(一)被告應給付原告新台幣（下同）
    806,190 元，及自起訴狀繕本送達翌日起至清償日止，按週
    年利率5%計算之利息。(二)願供擔保請准宣告假執行。於訴狀
    送達後，原告擴張聲明為：(一)被告應給付原告806,639 元，
    及自起訴狀繕本送達翌日起至清償日止，按週年利率5%計算
    之利息。(二)願供擔保請准宣告假執行。嗣又減縮聲明為：(一)
    被告應給付原告772,995 元，及自起訴狀繕本送達翌日起至
    清償日止，按週年利率5%計算之利息。(二)願供擔保請准宣告
    假執行。嗣又變更為：(一)被告應給付原告723,747 元，及自
    起訴狀繕本送達翌日起至清償日止，按週年利率5%計算之利
    息。(二)被告應將49,248元提繳至勞工保險局設立之原告之勞
    工退休金專戶。(三)願供擔保請准宣告假執行( 本院卷第199
    頁) 。核其情形，係擴張或減縮應受判決事項聲明，而其變
    更聲明部分，變更前後之請求基礎事實同一，均係基於勞工
    退休金條例第31條之規定，依首揭法律之規定，自應准許。
乙、實體方面
一、原告起訴主張：原告自民國87年10月1 日起進入被告公司服
    務，於97年10月13日領取97年9 月份薪資時，竟發現被告違
    反勞動基準法第21條第1 項之規定，未經原告同意，即將原
    告薪資中之「車補費/ 門市管理6,000 元」、誤餐費刪除，
    原告乃於97年11月10日以被告有勞動基準法第14條第1 項第
    5 款及第6 款之情事為由，終止與被告間之勞動契約，並獲
    被告同意。為此，爰依勞動基準法第14條第4 項準用同法第
    17條、勞工退休金條例第12條第1 項等規定，佐以原告業於
    94年7 月1 日選擇適用新制退休金制度、原告97年3 月至8
    月之平均薪資為6 萬7,290 元等情，請求被告給付資遣費56
    萬3,554 元；另依勞動基準法第38條、勞動基準法施行細則
    第24條第3 款等規定，請求被告給付原告最近5 年應休未休
    之71日特別休假工資15萬9,293 元；復依兩造間之約定，請
    求被告給付97年9 月份共計15日之誤餐費900 元。又被告於
    原告任職期間，每月僅提撥以原告月薪3%計算之退休金於勞
    保局設立之個人專戶，而有違勞工退休金條例第4 條第1 項
    勞工退休金提撥率不得低於每月薪資6%之規定，爰依勞工退
    休金條例第31條、民法第184 條第2 項、第227 條等規定，
    請求被告賠償4 萬9,248 元之差額等語。並聲明：(一)被告應
    給付原告723,747 元，及自起訴狀繕本送達翌日起至清償日
    止，按週年利率5%計算之利息。(二)被告應將49,248元提繳至
    勞工保險局設立之原告之勞工退休金專戶。(三)願供擔保請准
    宣告假執行。
二、被告則以：原告係經被告公司法定代理人任命之經理，負責
    被告之業務、財務、生產部門及員工管理，對於被告公司營
    業有相當之決策權及影響力，與被告間係委任關係，本無勞
    動基準法之適用。縱有適用，其亦非片面遭被告資遣之人，
    復不符合勞動基準法第14條所定得片面終止僱傭契約之條件
    ，蓋原告係因負責管理被告於94年間在九份、鶯歌設立之門
    市而領有車補費及門市管理費，然該2 門市於95年4 月間即
    結束營業，是原告自95年5 月起已無前往視察之必要，惟因
    被告作業疏失，方遲至97年9 月始停止發放該項費用，故原
    告實無請求被告給付資遣費及特別休假工資之理。又若認原
    告得請求被告給付資遣費及特別休假工資，其平均薪資亦應
    以原告97年3 月至8 月領取之薪資總額扣除車補費、門市管
    理費、誤餐費及全勤獎金等補貼或獎金後計算所得之5 萬3,
    394 元為據，依此計算之資遣費為44萬7,175 元、未休71日
    之特別休假工資為12萬6,365 元。另因全球景氣不佳，被告
    公司員工如有加班必要，均須報備核可後始給予誤餐費，今
    原告未經被告核可逕行非必要性加班，並未付出勞務，被告
    自無庸為對待給付。再者，被告自勞工退休金條例實施後，
    均依法按月提撥依員工月薪6%計算之退休金，然原告與被告
    公司前任秘書自95年2 月起，卻將提撥率改為3%，故被告退
    休金提撥率之不足，原告實與有過失，甚至應負全責，其若
    因此受有損害，依民法第217 條第1 項之規定，法院亦得免
    除被告之賠償責任等語，資為抗辯。並聲明：
    (一)原告之訴駁回。(二)如受不利之判決，願供擔保請准宣告免
    為假執行。
三、兩造不爭執事項：
 1、被告公司於85年12月27日時，已屬於適用勞動基準法之行業
    。原告自民國87年10月1 日起進入被告公司工作。
 2、被告公司於97年9 月間，刪除原告原領薪資中之「車補費/
    門市管理」6,000 元，原告於97年10月13日收到9 月份薪資
    時發現，而於97年11月10日，以被告公司有勞動基準法第14
    條第1 項第5 款、第6 款之事由，發函給被告聲明於97年1
    2 月11日終止契約，經被告於97年11月11日收受該存證信函
    後，於97年11月20日以存證信函復原告，同意於97年12月11
    日終止契約，並請原告於文到隔日起開始原告之特別休假至
    97年12月11日止，不足未休之特休，依平均每日薪資給付。
    惟原告嗣並無休假。
 3、原告97年3 月至97年8 月薪資單( 即原證一號，在本院98年
    湖勞調字第6 號卷第10頁) 為真正，其全部總額為403,745
    元。兩造同意平均工資以97年3 月至8 月的薪資單為計算之
    依據。
 4、勞工退休金條例實施，原告於94年7 月1 日選擇新制退休金
    制度。原告自87年10月1 日至94年6 月30日之年資為6年8月
    ，依勞動基準法第17條之規定，資遣費基數為6 又8/12。另
    94年7 月1 日至97年12月11日之年資為3 年5 月又10天，惟
    原告僅請求至97年12月1 日止計算年資，則此段之年資為3
    年5 月。依勞工退休金條例第12條第1 項規定之資遣費基數
    為1.5 又5/24( 即41/24)。
 5、被告公司依勞工退休金條例第6 條提繳原告之退休金為原告
    每月工資之百分之三，未達該條例第4 條第1 項規定百分之
    六之提繳率，自96年9 月起至97年11月止，被告所少提繳之
    金額共49,248元。
 6、原告自92年10月1 日起，在被告公司任職滿5 年，自該時日
    起至97年12月止均未曾依勞動基準法第38條之規定休特別休
    假，未休之特別休假共71日。兩造並同意：若被告應給付原
    告未休之特別休假薪資，以原告97年10月應得之薪資為計算
    依據。
 7、兩造約定被告公司對於原告加班時，每日發誤餐費60元。原
    告於97年9 月份共加班15日，被告公司未發誤餐費共900 元
    。
 8、被告公司於97年1 月4 日以原告未盡督導業績之責任，致96
    年12月之業績下降為由，將原告96年12月份薪資降薪2 萬元
    作為懲處，惟於97年1 月份起即回復成未減薪之狀態。另被
    告公司於97年1 月9 日以原告未依總經理之要求提出執行日
    報表，並傳真給埔里經理為由，將原告記警告一次。
 9、原告任職業務經理之職掌，包括公司之業務部門之營運，被
    告公司另設有總經理、董事長。原告於任職期間，對於被告
    公司業務部門之零用金( 被證三) 、業務部門之汽車維修(
    被證四) 之支付有簽核權。
10、被告公司自勞工退休金條例施行後，本均依法提撥百分之六
    之勞工退休金，惟自95年2 月起將勞工退休金提撥率改為百
    分之三，又自97年11月起改回由公司提撥百分之六。
11、被告公司對於業務員的薪資在95年11月1 日前，本是底薪3
    千元，業績獎金以固定比例計算，嗣經原告之建議，底薪改
    為1 萬2 千元，業績獎金則依業績高低計算，經被告公司之
    負責人戊○○於95年10月20日核批新制自11月1 日起算（如
    原證15，本院卷第196 頁）。
12、(1)如原告薪資結構中車補費/ 門市管理，每月6,000 元
      誤餐費每月不定全勤獎金每月2,000 元，均屬工資，則
      原告之平均工資為67,299元，資遣費為563,554 元。
    (2)若以上三者均非屬工資之一部，則原告之平均工資為58,3
      94元，可得之資遣費為489,049 元。
    (3)如原告薪資結構中，僅車補費、門市管理費不屬工資之一
      部，則原告的平均工資為61,291元，資遣費為513,312 元
      。
    (4)如原告薪資結構中，誤餐費、全勤獎金每月2 千元不屬於
      工資，則原告的平均工資為64,394元，資遣費為539, 299
      元。
四、兩造爭執事項：
 1、原告擔任被告公司之經理，兩造間是委任關係或僱傭關係？
 2、若兩造間係勞動契約，被告是否有原告主張之減薪( 車補
    費6,000 元、誤餐費900 元) 未給予特別休假退休金提
    撥率3%之情形？是否屬違反勞動基準法第14條第1 項第5 、
    6 款之情形？原告之終止契約是否合法？
 3、如原告終止契約合法，原告請求之各項金額，應否准許？
    (1)資遣費563,554元。原告薪資結構中車補費/門市管理，
      每月6,000元誤餐費每月不定全勤獎金每月2,000元，
      是否屬工資之一部？
    (2)特別休假工資159,293元。
    (3)退休金提撥之差額49,248元。
      是否為原告協同秘書將提撥率減為百分之三？原告是否與
      有過失？
    (4)誤餐費900元。
      是否須經公司核可始可加班請領誤餐費？
五、本院之判斷：
  (一)原告擔任被告公司之經理，兩造間是委任或僱傭關係？
  1.按勞動契約與委任契約固均約定以勞動力之提供作為契約當
    事人給付之標的。惟勞動契約係當事人之一方，對於他方在
    從屬關係下提供其職業上之勞動力，而他方給付報酬之契約
    ，與委任契約之受任人處理委任事務時，並非基於從屬關係
    不同。公司經理人與公司間之關係究為勞動關係或委任關係
    ，應視其是否基於人格上、經濟上及組織上從屬性而提供勞
    務等情加以判斷。凡在人格上、經濟上及組織上基本上從屬
    於雇主，對雇主之指示具有規範性質之服從，為勞動契約。
    反之，如受託處理一定之事務，得在委任人所授權限範圍內
    ，自行裁量決定處理一定事務之方法，以完成委任之目的，
    則屬於委任契約。
  2.本件兩造對於原告係被告公司業務經理乙職，其職掌包括業
    務部門之營運，並不爭執，惟業務經理僅係職稱，其實質內
    涵究竟為僱傭或是委任關係，仍須依首揭原則為判定，而不
    能以職稱之用詞為判斷。經查：原告擔任被告公司之業務經
    理期間曾因督導業績不週，自96年12月起被處以減薪2 萬元
    ，及因未依總經理( 即被告公司之法定代理人戊○○先生）
    之要求提出執行日報表，並傳真給埔里經理，被記警告一次
     (見不爭執事項8)，查該次被記警告之懲處公告內容為：先
    前總經理戊○○先生發文要求陳經理( 即原告) 需每日提出
    業務執行日報表，並傳真給埔里經理，但已過三日，無任何
    消息，因此懲處陳經理記警告一支。再次申明，於97年1 月
    9 日起，未傳真業務執行日報表一次，將每日記警告一支等
    情( 公告影本，附本院卷94頁) ，可見被告要求原告須「每
    日」將業務執行日報表傳真至埔里經理，若未傳真，「每日
    」記警告，是以原告被記警告之緣由，不是因業務績效不彰
    ，或是就業務督導不週，或是工作上之重大違誤，而是因為
    未執行事務性之工作( 填載日報表、傳真出去) ，故由人格
    從屬性觀之，原告之給付勞務，受被告之指揮命令並有從屬
    性關係，兩造間應為勞動契約。
  3.雖被告抗辯：原告任職經理之職掌，包括公司之業務部門之
    營運，原告於任職期間，對於被告公司之應付帳款有簽核之
    權限( 被證一) ，可代表簽約( 被證二) 、零用金支付簽核
     (證三) 、汽車維修支出單簽核( 證四) ，均為最後核准之
    人，兩造間應為委任關係云云，惟查：原告稱伊對外簽約時
    ，僅將客戶之訂單攜回，交由公司蓋章後，再交給客戶等情
    ，原告既否認有對外簽約權限( 主張消極事實) ，被告對此
     (主張積極事實者) ，應負舉證之責，而被告提出被證二文
    件( 影本附本院卷28~37 及58~67 頁)為 證，觀之該文件是
    被告與台灣善美的股份有限公司( 下稱善美的公司) 簽訂之
    買賣承諾書暨合約協議書( 下稱系爭協議書) ，系爭協議書
    包括供應商簽約程序表、供應商基本資料、廠商記錄表、商
    品確認表、承諾書及協議書等各件，雖供應商簽約程序表上
    記載「簽約人姓名：丙○○」、供應商基本資料上記載「業
    務聯絡人：丙○○」、廠商記錄表上記載「連絡人：丙○○
    」、商品確認表上記載「訂貨確認及連絡人：丙○○」等情
    ，然查被告自承系爭協議書係由被告的通路公司即善美的公
    司打字印就之文件，而原告否認由其出面談判該契約之原型
    ，兩造並均稱該善美的公司已結束營業，無法找到相關人證
    ，則上述文件雖記載原告為簽約人或連絡人，亦僅可認原告
    是簽訂一個定型化之契約，再參諸該協議書上其中「一、業
    務獎勵」項下，有以手書寫之筆跡，原告稱該等字跡非原告
    所為，而係原告將善美的契約攜回被告公司，告以善美的公
    司所開的條件，由被告公司人員在上面註記，以備以後再簽
    約時的參考等語，而被告對此亦稱如是，由上可知縱使上述
    簽約程序表等文件記載由原告任簽約人或連絡人，然實質上
    ，初始與該善美的公司商談交易條件、報價之人，並無法證
    明是原告所為，而所謂原告之簽約，不過是簽訂一個定型化
    契約，其後善美的公司改變契約中就供應商「業務獎勵」之
    重要事項時，原告亦僅擔任傳遞文件或傳達該契約條件給被
    告之角色，而不是核定該契約條件之人，其功能並無對外協
    商、談判，進而議定並簽訂除了該定型化契約以外非定型化
    契約之權，則被告主張原告有簽約權限云云，尚難遽採。被
    告復舉證人即被告公司之業務員甲○○到庭證稱：我以前在
    被告公司任職過業務，是由老闆( 指被告法定代理人) 的弟
    媳面試，工作7 年，因為薪資結構變動，使我無法支應我的
    生活費用而離職，隔了2 年，我先打電話問公司的財務蔡小
    姐有無職缺，蔡小姐說要問經理可否讓我回來工作，經理叫
    我過去看一下，隔天就由原告面試而進入公司，面試中談薪
    資結構及業務性質，面試完後，原告就直接告訴我隔天上班
    。我的業務是開發客戶、送貨、貨款寄單、收款，對外開發
    客戶時，公司有訂牌價及最低價格，由公司經人事部發牌價
    的書面資料給業務員，最低價格則是公司主管( 指原告) 口
    頭告訴我們的，沒有書面資料；我跑業務是直接向客戶說明
    公司有那些產品、單價若干，我可以直接和客戶交易，如果
    客戶開的價格達到最低價，業務就可自行決定成交，如果低
    於最低價就要向上級即原告陳報，且要填寫「價格異動單」
    ，但我迄今沒有填寫過該單，我也不知道原告是否須再向上
    級陳報。業績標準應該是原告所訂的，業績獎金的標準是原
    告告訴我的，但我不知道究竟何人決定該標準。業務員如果
    有招攬到的客戶，由該業務員自己送貨及收款，回公司時則
    交款給會計，與原告無關，有成交的新客戶，我們要寫業務
    報表，交給業務助理建檔；我們上下班要打卡，如果遲到就
    沒有全勤獎金，原告也要跑業務，也要打卡，如果遲到也沒
    有全勤獎金等語( 見本院卷180~184 頁) ，查上開證人甲○○既無法證明所謂最低價、業績獎金之訂定人究竟是原告或
    者原告係受被告公司指示之結果，佐以原告所提出證15，即
    被告公司對於業務員的薪資在95年11月1 日前，本是底薪3
    千元，業績獎金以固定比例計算，嗣經原告之建議，底薪改
    為1 萬2 千元，業績獎金則依業績高低計算，經被告公司之
    負責人戊○○於95年10月20日核批新制自11月1 日起算（見
    不爭執事項11），可見業務員業績獎金之訂定是被告公司之
    規定，並非由原告決定，且由該項證物，可見原告就業務員
    核薪方式，僅有建議權，並非有決定權之人。另被告自承原
    告對業務部門聘用人員可以決定聘用，但一般人事無任免權
    ，業務員的薪水是秘書決定，不歸原告管等情( 見本院卷第
    176 頁) ，由是可見，雖然原告對於業務部門有權限招募員
    工，但對其薪資及免職則並無權限，且亦無就業務部門之財
    務( 客戶貨款收款) 及新客戶資料管理之權限，故難認原告
    確實就業務部門之業務，具有獨立之裁量權或決策權；反而
    證人甲○○所言關於原告上、下班也要打卡，如果遲到就無
    全勤獎金乙節，顯示出被告對於原告之上、下班時間及勤缺
    嚴格管考，再者，依原告之薪資單所載，原告享有伙食費、
    全勤獎金等津貼，足認原告在經濟上有從屬被告事業體之性
    質，被告對原告確有指揮監督之僱傭關係。原告主張其受被
    告雇用從事業務工作獲致工資，為勞基法所稱之勞工，應可
    採信。
  4.至於被告抗辯公司業務部門之零用金( 被證三) 、業務部門
    之汽車維修( 被證四) 之支付，原告均有簽核權，原告拜訪
    客戶之交際費、油錢等業務費用，皆由原告自行申請即可，
    無庸他人認可( 被證九) 一節，經查原告亦不否認有上開權
    限，惟稱：係因部門業務需要而簽署，但支付尚須被告之同
    意等語。查被證三及被證四既分別為被告公司業務部門之零
    用金( 如郵票、停車費、回數票、電話費等費用) 、汽車維
    修之支出，核其金額多在數千元至數萬元不等( 最多者為七
    萬二千一百九十五元之油費支出，見本院卷第70頁) ，核均
    屬事務性費用之支出，尚難認原告之簽核上開費用即屬有決
    策性之裁量權或決定權，且被告對於原告經手之費用，仍有
    財務部門作審核，此亦有支出證明單可稽( 見本院卷69頁之
    汽車修理費2 萬505 元、第234 頁之交際費285 元、第235
    頁之燃料費1033元) ，是被告抗辯原告有獨立批核之權限乙
    節，尚難遽採。
  5.被告又稱原告之薪資是被告公司員工內最高之人等情，並據
    提出被告公司97年10月之薪資明細表一份為證( 見本院卷23
    6 頁) ，惟查薪資之高低，可能因年資深淺、是否具專技、
    能力高低、職種及職級之不同、工作是否具危險性等等而異
    ，其與是否委任或僱傭關係並無直接絕對之關連，例如航空
    公司之機師，薪資高( 因為有專技、工作風險性高、壓力大
    ) ，但其與航空公司間並非委任而是僱傭關係；金融界之外
    匯交易員(foreign exchange trader) ，薪資高( 因為工作
    性質之緊張，壓力特別大) ，但與公司間亦未必是委任關係
    等均可為例證。故單以薪資高，尚難遽認兩造即係委任關係
    ，被告此項抗辯，尚不足取。
    綜上所述，原告主張兩造間為僱傭關係，為勞基法上之勞工
    ，應認可採，被告稱兩造間為委任關係，並不足取。
  (二)兩造間係勞動契約，已如前認定，則被告是否有原告主張之
    減薪( 車補費6,000 元、誤餐費900 元) 未給予特別休
    假退休金提撥率3%之情形？是否屬違反勞動基準法第14條
    第1 項第5 、6 款之情形？原告之終止契約是否合法？以下
    分述之：
  1.減薪部分：
    原告主張被告公司於97年9 月間，刪除原告原領薪資中之「
    車補費/ 門市管理」6,000 元，有減薪之情形乙節，被告則
    抗辯車補費係因被告於94年間在台北縣鶯歌、九份成立二個
    門市，為補貼主管往返交通費，嗣該二門市於95年結束，就
    應取消該車補費，被告遲至97年9 月始停止發放，是原告溢
    領多年補貼，並非減薪云云，惟查被告之鶯歌、九份二門市
    成立前，原告91年7 月、92年3 月、93年2 月、94年4 月至
    6 月之薪資單，其上即列有「車補費6000元」，有原告提出
    之薪資單影本在卷可憑( 見本院卷第170 頁) ，且主張該車
    補費6000元之支領期間長達6 年之久等情，被告對於該薪資
    單所列，且車補費之給付連續長達6 年之久並不爭執，是以
    車補費或門市管理費既在被告公司鶯歌、九份二個門市成立
    之前即存在，在該二門市結束後仍繼續發給，顯非僅係就該
    二門市而給付之交通費補貼款，則被告之抗辯，並不足取，
    原告主張該金額為工資之一部，堪認可採，被告未經原告同
    意即將工資之一部減少，原告於97年10月13日收到9 月份薪
    資時發現，而於97年11月10日，以被告公司有勞動基準法第
    14 條 第1 項第5 款、第6 款之事由，發函給被告聲明於97
    年12月11日終止契約，即無不合。而被告於97年11月11日收
    受該存證信函後，於97年11月20日以存證信函復原告，同意
    於97年12月11日終止契約，是兩造間之勞動契約於97年12月
    11日終止，堪可認定。
  2.兩造間之勞動契約既因被告公司有上述符合勞動基準法第14
    條第1 項第5 款、第6 款之事由，而經原告終止契約，則本
    件即無須再就被告其餘是否有合於勞動基準法第14條第1 項
    第5 款、第6 款之事由( 即有無之情形) 而經原告終止
    契約為論述。
  (三)本件原告終止契約合法，則原告請求之各項金額，應否准許
    ？
  1.資遣費563,554 元部分：原告薪資結構中車補費/ 門市管
    理，每月6,000 元誤餐費每月不定全勤獎金每月2,000
    元，是否為工資？
  按勞動基準法規定，工資：謂勞工因工作而獲得之報酬，包
    括工資、薪金及按計時、計日、計月、計件以現金或實物等
    方式給與之獎金、津貼及其他任何名義之經常性給與均屬之
    。又同法施行細則第十條並將勞工非因工作而獲得之對價，
    或雇主為單方目的而為任意性、恩給性之給付，如年終獎金
    、競賽獎金、節金、差旅費等，明文排除於上開條款所稱「
    其他任何名義之經常性給與」範圍之外，以杜爭議。故勞動
    基準法第二條第三款規定之工資，如勞工因工作而獲得者，
    其為經常性給與之工資、薪金固不論，即便是按計時、計日
    、計月、計件以現金或實物等方式給與之獎金、津貼及其他
    任何名義之給與，如屬經常性者，亦均屬之。
  查原告自91年7 月起之薪資單，其上即列有「車補費6000元
    」，期間長達6 年之久，且為被告所不爭執，已如前述，則
    該車補費符合前述工資之定義，原告主張該車補費6000元為
    工資，應屬可採。至於誤餐費，由字面上即可知是員工因超
    出正常上班時間而耽誤用餐，由被告對於加班中之員工額外
    給與之餐費，而具勉勵、恩惠、任意性，誤餐費之核發，對
    於正常上班時間者並不得領取，故每月不定是否有誤餐費，
    難認已成為固定之工作制度中所應領取之勞務對價，難認屬
    工資。又全勤獎金部分，該給付係被告為鼓勵員工正常服勤
    而發給，乃雇主為其單方之目的而給付，具有勉勵、恩惠之
    性質，尚難認係勞動之對價，應非屬工資之範疇( 參照最高
    法院七十九年度台上字第二四二號判決) 。是原告主張誤餐
    費、全勤獎金為工資云云，應不足取。
  勞工退休金條例實施，原告於94年7 月1 日選擇新制退休金
    制度。原告自87年10月1 日至94年6 月30日之年資為6 年8
    月，依勞動基準法第17條之規定，資遣費基數為6 又8/12。
    另94年7 月1 日至97年12月11日之年資為3 年5 月又10天，
    惟原告僅請求至97年12月1 日止計算年資，則此段之年資為
    3 年5 月。依勞工退休金條例第12條第1 項規定之資遣費基
    數為1.5 又5/24( 即41/24)( 見不爭執事項4)。再依不爭執
    事項3 ，本件兩造同意依原告97年3 月至97年8 月薪資單(
    即原證一號，在本院98年湖勞調字第6 號卷第10頁) 為計算
    本件事由發生起前六個月內原告所得總額之依據( 因97年9
    月起即被刪除車補費，故不以真正事由發生之日起前六個月
    內之薪資單為依據) 其全部總額為403,745 元，惟前述誤餐
    費、全勤獎金既非工資，自應從上述總額中扣除而計算平均
    工資，該6 個月之誤餐費共為7,080 元，全勤獎金共為10,3
    00元，依此計算，原告得請求之資遣費為539,299 元【計算
    式：403,745 －7,080 －10,300＝386,365 元，386,365 元
    ÷6 ＝64,394元，64,394×6 又8/12＝429,293 元，64,394
    ×41/24 ＝110,006 元，429,293 ＋110,006 ＝539,299 元
    】。
  2.特別休假工資159,293元部分：
  按勞動基準法第36條所定之例假、第37條所定之休假及第38
    條所定之特別休假，工資應由雇主照給。雇主經徵得勞工同
    意於休假日工作者，工資應加倍發給。勞動基準法第39條定
    有明文。是勞工未於年度終結時休完特別休假，如係因事業
    單位生產之需要，致使勞工無法休完特別休假時，屬可歸責
    於雇主之原因，雇主即應發給未休日數之工資。至特別休假
    未休完之日數，如係勞工個人之原因而自行未休時，則雇主
    可不發給未休日數之工資。惟勞工仍須就可歸責於雇主事由
    ，負舉證責任。
  被告對於原告自92年10月1 日起，在被告公司任職滿5 年，
    自該時日起至97年12月止均未曾依勞動基準法第38條之規定
    休特別休假，未休之特別休假共71日並不爭執( 見不爭執事
    項6)。惟抗辯伊於97年11月20日以存證信函函復原告時，請
    原告於文到隔日起開始原告之特別休假至97年12月11日止，
    原告自己未休等語，查原告收受前述存證信函後，並未休該
    年度之剩餘之特別休假( 見不爭執事項2)，而其對於97年11
    月21日起可以休特別休假，何以未休，並未舉證係因被告之
    故，則依前揭說明，原告請求發給97年度之15天特別休假未
    予休假之工資，難認可採，至於其餘年度之特別休假，既業
    經原告於特別休假日放棄休假繼續提供勞務時，雇主自應給
    與該休假日工作之工資。兩造並同意：若被告應給付原告未
    休之特別休假薪資者，以原告97年10月應得之薪資為計算依
    據( 見不爭執事項6 ，即兩造不再以各別年度之原告薪資為
    計算依據) ，而依上述就車補費/ 門市管理為工資、誤餐費
    及全勤獎金則非工資之認定，則原告97年10月之應得工資即
    包括本薪、加給、伙食費、交通費、車補費/ 門市管理，共
    計64,172元，依此計算原告得請求之特別休假工資為119,78
    8 元【64,172元÷30×(71 －15) ＝119,788 元】。
  3.退休金提撥之差額49,248元部分：
    原告主張被告公司依勞工退休金條例第6 條提繳原告之退休
    金為原告每月工資之百分之三，未達該條例第4 條第1 項規
    定百分之六之提繳率，自96年9 月起至97年11月止，被告所
    少提繳之金額共49,248元等情，為被告所不爭執( 見不爭執
    事項5)，惟被告以：是原告協同秘書將提撥率減為百分之三
    云云為辯，然查被告就所抗辯之事實，並未舉證以實其說，
    抗辯自難採取，是以原告請求被告就此部分金額應提撥至原
    告之勞退基金專戶，應有理由。
  4.誤餐費900元部分：
    按誤餐費之性質，是員工因超出正常上班時間而耽誤用餐，
    由被告對於加班中之員工額外給與之餐費，而具勉勵、恩惠
    、任意性，已如前認定( 見(1)之) ，故誤餐費之不核發，
    非原告所得請求者，原告此部分之請求，不能准許。
  (四)綜上，原告之請求，於659,087 元(539,299元＋119,788 元
    ＝659,087 元) 及自起訴狀繕本送達被告翌日即98年3 月1
    日起至清償日止按年息百分之五計算之利息，及被告應提撥
    49,248元至原告之勞退基金專戶之範圍，應有理由，超過上
    開部分之請求，則無理由，應予駁回。
六、本件原告勝訴部分，兩造陳明願供擔保，請求宣告假執行及
    免為假執行，核無不合，爰酌定相當之擔保金額，予以准許
    。原告敗訴部分，其假執行之聲請失所依據，應予駁回。
七、據上論結，本件原告之訴為一部有理由，一部無理由，並依
    民事訴訟法第79條、第390 條第2 項、第392 條第2 項判決
    如主文。
中    華    民    國    99    年    1     月    28    日
                  民事第二庭  法  官  俞慧君
以上正本證明與原本無異。
如對本判決上訴，應於判決送達後20日內向本院提出上訴狀。
中    華    民    國    99    年    1     月    29    日
                              書記官  陳鳳嬌

司法院資訊處製作；財團法人民間司法改革基金會備份。
